臺灣板橋地方法院民事判決　　　　　　 100年度勞訴字第61號
原　　　告　莊友貴
被　　　告　財團法人臺灣省臺北縣私立樹人高級家事商業職業
　　　　　　學校
法定代理人　徐卿瑞
訴訟代理人　許進德律師
　　　　　　蘇夏曦律師
　　　　　　許峻鳴律師
上列當事人間請求給付薪資事件，經本院於民國100 年10月6 日
言詞辯論終結，判決如下：
    主  文
原告之訴駁回。
訴訟費用由原告負擔。
    事實及理由
一、原告主張：原告於民國94年6 月27日與被告簽訂聘書，自94
    學年度起擔任被告進修學校國文科專任教師，並依照原告學
    歷，以245 級起敘。然原告發現被告之實際支薪與相關法規
    多有未合，要求被告依法支薪，惟被告置之不理，原告遂於
    98 年4月8 日向「教育部中央教師申訴評議委員會」申訴，
    要求被告依級晉敘、核發考績獎金、年終獎金、檢討導師費
    及支付超鐘點等，於98年9 月間接獲教育部98年9 月17日台
    申字第0980158337號函之評議書（下稱系爭評議書），惟被
    告於接獲評議書後，僅於99年6 月間匯22,560元至原告薪資
    帳戶。爰依兩造間勞動契約及民法第227 條規定，請求被告
    給付下列項目及金額：
  (一)初聘94年8 月未給付薪資47,190元：兩造間94年6 月27日簽
    立之聘書載明自94年8 月1 日起至95年7 月31日止，然被告
    以94年8 月為暑假，非正式上課期間，而未支付該月薪資47
    ,190元。
  (二)補發薪資差額：
    兩造簽立之聘書第9 條後段約定「待遇、出勤及差假依本校
    有關規定辦理，而被告之「台北縣私立樹人女子高級家事商
    業職業學校教職員工敘薪辦法」第1 條規定：「本校教職員
    薪給之核敘，悉依據部頒公立學校教職員敘薪辦法之規定辦
    理」、第9 條規定：「本辦法未盡事宜參照公立學（校）有
    關規定辦理。」，意即類推適用「全國軍公教員工支給要點
    」辦理。然被告尚積欠原告下列薪資差額共519,875 元─
    1.94學年度（94年9 月至95年7 月計11個月）：原告245 級
      敘薪，比照「全國軍公教員工支給要點」應為每月47,190
      元，扣除被告每月已付薪資41,465元，尚應支付原告62,9
      75 元 〈計算式：（47190 元－41465 元）×11月=62975
      元〉。
    2.95學年度（95年8 月至96年7 月，計12個月）：原告260
      級薪資，比照「全國軍公教員工支給要點」應為每月4816
      0 元，扣除被告每月已付薪資41,465元，被告尚應支付
      80,340 元 〈計算式：（47190 元－41465 元）×12月
      =80340元〉。
    3.96學年度（96年8 月至97年7 月，計12個月）：原告275
      級薪資，比照「全國軍公教員工支給要點」應為每月4913
      0 元，扣除被告每月已付薪資41,465元，尚應支付原告91
      ,980元〈計算式：（49130 元－41465 元）×12月=91980
      元〉。
    4.97學年度（97年8 月至98年7 月，計12個月）：原告290
      級薪資，比照「全國軍公教員工支給要點」應為每月50,1
      00元，扣除被告每月已付薪資41,465元，尚應支付原告10
      3,620 元〈計算式：（50100 元－41465 元）×12月=103
      620元）。
    5.98學年度（98年8 月至99年7 月，計12個月）：原告310
      級薪資，比照「全國軍公教員工支給要點」應為每月51,0
      65元，扣除被告每月已付薪資42,405元，被告尚須支付10
      3,920 元〈計算式：（51065 元－42405 元）×12月=103
      920元〉。
    6.99學年度（99年8 月至100 年3 月，計8 個月）：原告33
      0 級薪資，比照「全國軍公教員工支給要點」應為每月52
      ,035元，扣除被告每月已付薪資42,405元，尚須支付77,0
      40元〈計算式：（52035 元－42,405元）×8 月=77040元
      〉。
    7.以上合計519,875 元（即62975 ＋80340 ＋91980 ＋1036
      20＋103920＋77040 ＝519875）。
  (三)被告應給付94學年至99學年度超支鐘點費469,800 元：
    1.94學年度：依據教育部所頒佈之「高級中等學校教師每週
      任課節數注意事項」，規定國文科專任教師每週授課鐘點
      為14節、兼導師10節，且同辦法第5 條第3 項規定「班會
      納入導師基本授課節數計算。」。然被告並未依此上開注
      意事項辦理，自訂所有教師之基本鐘點均為18節，國文科
      減授1 節（即17節），擔任導師者減授2 節，然班、週會
      導師均須隨班且不納入導師基本鐘點，故實際仍為17節，
      超出7 節課，惟被告於班、週會同一時段平均每2 週舉行
      一次社團活動，故94至96學年度，以每週超過6 節課計算
      ，而被告自訂之鐘點費為每節450 元，故請求：每週6 節
      ×450 元（被告自訂鐘點費）×4 週×10月（被告應支付
      超鐘點之月數）＝108,000元。
    2.95學年度：每週6節×450元×4週×10月=108,000元。
    3.96學年度:每週6節×450元×4週×10月=108,000元。
    4.97學年度：3 節（該學年度起原告未兼任導師，依「高級
      中等學校教師每週任課節數注意事項」規定為每週授課14
      節，被告所訂節數17 節，故超出3節課）×450元×4週×
      10月=54,000元。
    5.98學年度：3節×450元×4週×10月＝54,000元。
    6.99學年度：3節×450元×4週×7月（至100年3 月止）＝
      37,800元。
    7.以上合計469,800 元。
  (四)綜上請求總計1,036,865 元（即47190 ＋519875＋469800＝
    0000000 ），扣除被告已支付22,560元，被告尚應支付原告
    1,014,305 元。
  (五)聲明求為：被告應給付原告1,014,305 元，及自起訴狀繕本
    送達翌日起至清償日止，按週年利率5%計算之利息。
二、被告則以：
  (一)關於原告請求94年8 月份薪資部分：
    原告薪資係按月計算給付，屬不及一年之定期給付債權，依
    民法第126 條規定，應適用5 年之短期時效。原告遲至100
    年4 月始提起本件訴訟，則其該94年8 月薪資債權請求權，
    業已罹於消滅時效。退步言之，縱認原告94年8 月薪資債權
    請求權尚未消滅，惟原告請求比照「全國軍公教員工待遇支
    給要點」計算該月之月支俸額及學術研究費，亦無理由（詳
    後述）。
  (二)關於原告請求94年至99學年度薪資差額部分：
    1.原告主張比照「全國軍公教員工待遇支給要點」計算其月
      支俸額及學術研究費云云，惟依教育部81年7 月23日台（
      81）人字第40448 號書函載明：私立學校建立教職員工敘
      薪及考核晉級制度之原則，除考核結果服務成績優良者晉
      敘一級之規定應與公立學校一致外，其餘如考核內容、考
      核程序、考核獎金之發給，均由各校自行訂定之」。又教
      育部82年11月22日台（82）人字第065035號書函亦載：為
      健全私立學校人事制度，敘薪及考核制度之訂定，係由各
      校參據公立學校教職員薪級架構，起薪標準及考核晉級等
      規定，由各校衡酌財務狀況，自行規定。是以，被告教職
      員工之薪給支給標準，並非準用公立同級同類學校之規定
      辦理，則原告主張比照全國軍公教員工待遇支給要點計算
      其月支俸額及學術研究費，當無理由。
    2.原告請求薪資差額部分，亦應適用5 年之短期時效，原告
      遲至100 年4 月始提起本件訴訟，其94年至95年4 月止之
      薪資債權，業已罹於消滅時效。
  (三)關於原告請求94年至99學年度超支鐘點費部分：
    承前，私立學校教師超支鐘點費部分，亦是由各校董事會視
    學校財務狀況，本於權責自行訂定核給標準，並非準用公立
    同級同類學校之規定辦理，則原告請求比照公立同級同類學
    校之規定給付超支鐘點費，亦無理由等語，資為抗辯。併答
    辯聲明：駁回原告之訴；如受不利判決，願供擔保請准宣告
    免為假執行。
三、兩造不爭執事項：
  (一)兩造於94年6 月27日簽立聘書，約定原告自94學年度起擔任
    被告進修學校國文科專任教師，該次聘約期間自94年8 月1
    日起至95年7 月31日止，且依照原告學歷，以245 級起敘。
    惟被告以94年8 月為暑假，非正式上課期間，而未支付原告
    94年8 月份薪資47,190元。
  (二)原告於98年4 月2 日向教育部中央教師申訴評議委員會申訴
    ，要求被告依級晉敘、核發考績獎金、年終獎金、檢討導師
    費及支付超鐘點等，於同年9 月接獲教育部台申字第098015
    8337號函評議書（即系爭評議書）。被告於接獲評議書後，
    於99年6 月間將22,560元匯入原告薪資帳戶（見100 司板勞
    調字第14號卷，下稱板調卷第16、17頁存證信函及原告起訴
    狀、本院第60頁）。
四、兩造爭執事項要點：
  (一)原告主張請求初聘94年8 月份薪資47,190元，有無理由？被
    告抗辯原告該月份薪資債權請求權已罹於5 年短期時效，有
    無理由？
  (二)原告主張應比照「全國軍公教員工待遇支給要點」計算其薪
    資，有無理由？如為肯定，則原告得請求94學年至99學年度
    之薪資差額金額應為若干？被告抗辯原告此部分之薪資債權
    請求權，已罹於5 年短期時效，有無理由？
  (三)原告主張被告94學年度至99學年度要求原告之節數超出基本
    節數，而短少給付鐘點費，請求被告就超出基本節數部分，
    應給付原告鐘點費，有無理由？如為肯定，其得請求之金額
    應為若干？
  茲析述如下：
五、原告主張被告以94年8 月為暑假，非正式上課期間，而未支
    付原告94年8 月份薪資47,190元等語，為被告不爭執，惟辯
    以：原告該月份薪資債權請求權已罹於5 年之短期時效等語
    。查，原告提起本件訴訟之日期為100 年4 月11日，有原告
    起訴狀上之本院收狀戳可憑，復為兩造所不爭。而原告該月
    份薪資債權，屬不及一年之定期給付債權，其各期給付請求
    權，依民法第126 條規定，因5 年間不行使而消滅。原告雖
    主張其於「94年9 月初」即已向被告請求給付94年8 月份薪
    資，嗣又於98年3 月30日向教育部中央教師申訴評議委員會
    提起申訴，該會於同年9 月17日作出系爭評議書，故依民法
    第12 9條第1 項第1 款及第2 項規定，94年8 月薪資債權請
    求權之消滅已於98年9 月17日中斷等語，然為被告否認。查
    被告未給付原告94年8 月份薪資，原告於同年「9 月初」即
    已知悉（此為原告所自認），並得行使其請求權（參民法第
    128 條前段規定），以原告至遲自94年9 月11日（即中旬之
    首日）起得請求起算，計算5 年，則其該月份之薪資債權請
    求權時效應於99年9 月10日消滅。按民法第129 條第1 項、
    第2 項規定：「消滅時效，因左列事由而中斷：一請求。二
    承認。三起訴。」、「左列事項，與起訴有同一效力：一依
    督促程序，聲請發支付命令。二聲請調解或提付仲裁。三申
    報和解債權或破產債權。四告知訴訟。五開始執行行為或聲
    請強制執行。」，原告雖主張其於98年4 月2 日向教育部中
    央教師申訴評議委員會提起申訴（見本院卷第60頁），故生
    時效中斷之效力等語，然民法第129 條第1 項第1 款所謂之
    「請求」，乃債權人向債務人發表請求履行債務之意思，故
    應向債務人即被告為之，方符合該款之請求，惟原告係向第
    三人教育部中央教師申訴評議委員會提起申訴，並非向被告
    發表請求履行債務之意思，故尚難認符合民法第129 條第1
    項第1 款之「請求」，而生消滅時效中斷之效力；且原告向
    教育部中央教師申訴評議委員會所提之申訴，亦非屬民法第
    129 條第2 項各款之與起訴有同一效力之情形，故原告此部
    分主張，並非可採。被告抗辯原告94年8 月份薪資債權已罹
    於時效而消滅，其得拒絕給付等語，乃為有據。故原告請求
    被告給付94年8 月未給薪47,190元，非有理由。
六、原告主張其應比照「全國軍公教員工待遇支給要點」計算其
    薪資，而請求94學年至99學年度之薪資差額519,875 元等語
    ，為被告否認，並以上開情詞抗辯。查：按私立學校法施行
    細則第33條第4 項規定：「私立學校教職員之薪給、考核，
    準用公立同級同類學校之規定辦理。」，另依教育部81年7
    月23日台（81）人字第40448 號書函載明：私立學校建立教
    職員工敘薪及考核晉級制度之原則，除考核結果服務成績優
    良者晉敘一級之規定應與公立學校一致外，其餘如考核內容
    、考核程序、考核獎金之發給，均由各校自行訂定之」。又
    教育部82年11月22日台（82）人字第065035號書函亦載：「
    為健全私立學校人事制度，敘薪及考核制度之訂定，係由各
    校參據公立學校教職員薪級架構，起薪標準及考核晉級等規
    定，由各校衡酌財務狀況，自行規定。」（見本院卷第106
    頁）。且經本院向教育部中部辦公室函詢本件被告學校給付
    教職員之月支數額、研究費，是否必須比照軍公教員工待遇
    支給標準表規定辦理乙節，經教育部中部辦公室函覆表示：
    「…二、查私立學校法施行細則第33條第4 項規定，私立學
    校教職員之薪給、考核，準用公立同級同類學校之規定辦理
    。復查私立學校法第56條規定略以，私立學校辦理完善，績
    效卓著，並合於下列情形之一者，法人或學校主管機關得對
    學校法人、校長或有關人員予以獎勵：一…。二學校法人對
    教師及職工待遇、退休、撫恤、保險及福利等事項，確立健
    全制度，並高於一般標準，著有成績。三、私立學校因經營
    規模及財務狀況不一，其教職員薪給，除薪給結構為求參加
    退撫、保險之公平性起見，為求一致，而準用公立同級同類
    學校之規定辦理外，其薪給內涵及實際發給數額，則係學校
    衡酌本身財務狀況辦理。」等語，此有教育部中部辦公室10
    0 年8 月8 日教中（人）字第1000584227號函1 件附卷可稽
    （見本院卷第142 、143 頁）。是以，被告教職員工之薪給
    支給標準，並非準用公立同級同類學校之規定辦理，原告主
    張應比照全國軍公教員工待遇支給要點計算其薪資，請求94
    學年至99學年度之薪資差額519,875 元等語，洵非有據。
七、原告主張被告94學年度至99學年度要求原告之節數超出基本
    節數，而短少給付鐘點費，請求被告就超出基本節數部分，
    應給付原告超支鐘點費469,800 元等語，亦為被告否認，並
    以上詞抗辯。查，依前揭教育部中部辦公室100 年8 月8 日
    教中（人）字第1000584227號函（見本院卷第142 、143 頁
    ）所示，私立學校因經營規模及財務狀況不一，其教職員薪
    給，除薪給結構為求參加退撫、保險之公平性起見，為求一
    致，而準用公立同級同類學校之規定辦理外，其薪給內涵及
    實際發給數額，則係學校衡酌本身財務狀況辦理；且教育部
    中央教師申訴評議委員會之系爭評議書，亦認定原告關於超
    支鐘點費之申訴部分，因被告已於89年度第一學期第二次校
    務會議通過，且於被告學校網站公告週知，是以，私立學校
    因經營規模及財務狀況不一，其教職員薪給，除薪給結構為
    求參加退撫、保險之公平性起見，為求一致，而準用公立同
    級同類學校之規定辦理外，其薪給內涵及實際發給數額，則
    係學校衡酌本身財務狀況辦理，而亦認原告關於超支鐘點費
    之申訴為無理由，此有原告所提教育部中央教師申訴評議委
    員會申訴評議書影本1 件可徵（見板調卷第14頁）。是被告
    衡酌本身財務狀況，經被告89年度第一學期第二次校務會議
    通過關於鐘點費之支付內涵及實際發給數額，並於被告學校
    網站公告週知及依此核發，並無短少給付鐘點費或不完全給
    付之情事，故原告此部分之主張，亦非有據。
八、綜上，原告基於兩造間勞動契約關係及民法第227 條規定，
    請求被告給付原告1,014,305 元，及自起訴狀繕本送達翌日
    起至清償日止，按週年利率5%計算之利息，為無理由，應予
    駁回。
九、因本案事證已臻明確，兩造其餘主張陳述及所提之證據，經
    審酌後認於本判決結果不生影響，爰不一一論述，附此敘明
    。
十、結論：原告之訴為無理由，依民事訴訟法第78條，判決如主
    文。
中    華    民    國   100    年    10    月    27    日
                  民事第一庭    法  官  陳翠琪
以上正本係照原本作成
如對本判決上訴，須於判決送達後20日內向本院提出上訴狀。如
委任律師提起上訴者，應一併繳納上訴審裁判費。
中    華    民    國   100    年    10    月    28    日
                                書記官  簡曉君